---
title: "Visualisering_af_civilstand"
author: "Anne Aslai-Sørensen"
output: html_document
date: "2024-05-23"
---

```{r setup, include=FALSE}
knitr::opts_chunk$set(echo = TRUE)
```

#Aktivering af tidyverse-pakke
```{r library}
library(tidyverse) 
```

#Indlæsning af csv-fil med datasættet fra 1801 fra Aarhus Stadsarkiv 
```{r load-data}
civilstand_1801 <- read_csv ("/Users/anneaslai-sorensen/Documents/Historie AU/2. Semester/Digitale arkiver og metoder/Eksamen/Csv data filer/datasæt_20_til_31_fra_1801.txt")
```
#Tjek af datasæt
```{r inspect}
head(civilstand_1801)
```
#Forhold mellem ugifte og gifte kvinder i 1801
```{r eval=FALSE}
civilstand_1801 %>%
  ggplot(aes(x=civilstand)) +
  geom_bar(aes(fill=civilstand))
```

#Ændring af kolonnenavn
```{r relabel column}
colnames(civilstand_1801)
names(civilstand_1801)[names(civilstand_1801)=="ft"]<- "år"
```

#Civilstand fordelt på alder
```{r eval=FALSE}
civilstand_1801 %>% 
  drop_na(alder) %>% 
  mutate(alder_str=paste0(alder, " år")) %>% 
  ggplot(aes(x=civilstand, fill=civilstand))+
  geom_bar(stat = 'count', position="dodge")+ 
  facet_wrap(~alder_str, ncol = 3)+ 
  theme_minimal()+
  ggtitle("Civilstand fordelt på alder i 1801")

```

#Indlæsning af csv-fil med datasættet fra Danmarks Statistik
```{r load-data}
danmarksstatistik <- read_csv2("/Users/anneaslai-sorensen/Documents/Historie AU/2. Semester/Digitale arkiver og metoder/Eksamen/Csv data filer/datasæt_2000_til_2020_3.csv")
```

#Tjek af datasæt
```{r inspect}
head(danmarksstatistik)
```

#Datasættet laves om fra wide-dataset til long-dataset
```{r eval=FALSE}
civilstand_2000_2020 <- danmarksstatistik %>% 
  pivot_longer(cols=`2000`:`2020`,
               names_to = "år",
               values_to = "count")
```

#Tjek af datasæt
```{r inspect}
head(civilstand_2000_2020)
```

#Civilstand fordelt på alder fra 2000-2020
```{r eval=FALSE}
civilstand_2000_2020 %>% 
  ggplot(aes(x=år,y=count, fill=civilstand))+
  geom_bar(stat = "identity", position="dodge")+
  facet_wrap(~Alder, ncol = 3)+
  theme_minimal() +
  theme(axis.text.x = element_text(angle = 45, vjust = 0.5, hjust=1))+
  ggtitle("Civilstand fordelt på alder fra 2000 til 2020")
```






